【裁判字號】    95,交聲,184
【裁判日期】    951229
【裁判案由】    違反道路交通管理處罰條例
【裁判全文】
臺灣宜蘭地方法院交通事件裁定         95年度交聲字第184號
移送機關    交通部公路總局臺北區監理所宜蘭監理站
異  議  人  甲○○
上列異議人即受處分人因違反道路交通管理處罰條例案件，對於
交通部公路總局臺北區監理所宜蘭監理站中華民國95年12月5日
所為之處分（原處分案號：宜監字第裁43-AD0000000號），聲明
異議，本院裁定如下：
    主  文
異議駁回。
    理  由
一、按汽車行駛於道路上，其汽車駕駛人或前座乘客未繫安全帶
    者，處駕駛人新臺幣（下同）1千5百元罰鍰；其實施及宣導
    辦法，由交通部定之，道路交通管理處罰條例第31條第1項
    定有明文。次按汽車駕駛人之違規行為經以科學儀器取得證
    據資料證明其行為違規，當場不能或不宜攔截製單舉發者，
    得逕行舉發處罰，並以汽車所有人為被通知人製單舉發，同
    條例第7條之2第1項第7款、第4項亦有明文；復依同法第85
    條第1項、第4項規定：「本條例之處罰，受舉發違反道路交
    通管理事件之受處罰人，認為受舉發之違規行為應歸責他人
    者，應於舉發違反道路交通管理事件通知單應到案日期前，
    檢附相關證據及應歸責人相關證明文件，向處罰機關告知應
    歸責人，處罰機關應即另行通知應歸責人到案依法處理。逾
    期未依規定辦理者，仍依本條例各該違反條款規定處罰。」
    、「依本條例規定逕行舉發或同時併處罰其他人之案件，推
    定受逕行舉發人或該其他人有過失。」。易言之，逕行舉發
    之處罰原則以汽車所有人為處罰對象，但汽車所有人得向處
    罰機關告知實際違規人；如汽車所有人未於應到案日期前到
    案或雖於應到案日期前到案但未告知處罰機關實際之違規人
    者，仍以汽車所有人為處罰對象。
二、本件異議人即受處分人韓昌里所有車牌號碼IT-4316號自小
    客車，於民國95年10月6日下午4時1分，行駛於臺北市○○
    路○段道路上時，因汽車前座乘客有未依規定方式繫安全帶
    之違規行為，經警員拍照逕行舉發，原處分機關函請舉發單
    位調查結果，認異議人所有汽車行駛於道路上，前座乘客有
    未繫安全帶之違規行為，乃依道路交通管理處罰條例第31條
    第1項及違反道路交通管理事件統一裁罰基準表規定，於95
    年12月5日以宜監字第裁43-AD0000000號裁決書，裁處異議
    人罰鍰1千5百元。
三、異議意旨略以：依採證照片顯示前座乘客有繫安全帶，係繫
    於腋下，雖未斜繫，惟考量前座乘客為小孩，斜繫時恐會不
    慎橫繫於頸項造成窒息，遂權宜橫斜於腋下，謹請免予裁罰
    云云。
四、經查：
（一）異議人所有車牌號碼IT-4316號自小客車，於95年10月6日
      下午4時1分，行駛於臺北市○○路○段道路上時，前開自
      小客車前座乘客雖扣繫有肩部安全帶，惟扣繫於右側肩膀
      下方之腋下，並未置於手臂上端以上之事實，為異議人所
      自承，且有採證相片1張附卷可憑。
（二）按道路交通管理處罰條例第31條第1項之規定係為保障駕
      駛人及前座乘客之生命、身體安全，避免身體因強大之外
      力碰撞，造成重大傷亡；倘未依安全帶之規定方式扣繫完
      善，即無法達到保障駕駛人及前座乘客生命、身體之立法
      目的，故自立法目的以觀，法文所稱「未繫安全帶」，應
      包括未依規定方式扣繫安全帶；再者，同條例第7條之2第
      2項有關得以科學儀器取得證據資料證明違規行為之例示
      規定中，第10款即明文「汽車駕駛人或附載座人未依規定
      繫安全帶。」，故以體系解釋，未依規定方式扣繫安全帶
      ，亦屬得逕行舉發之違規行為。而汽車駕駛人及前座乘客
      繫安全帶實施及宣導辦法第3條第3款即明定：「安全帶之
      扣繫應確實緊扣，安全帶無扭曲或反轉，鬆緊度保持適宜
      ；腰部安全帶置於腰部以下，肩部安全帶固定位置應依個
      人調整，避免安全帶纏繞過頸部，且應置於手臂上端以上
      。」，則本件異議人所有車輛之前座乘客，於舉發時地，
      確未依前揭規定扣繫安全帶，要屬甚明。
（三）扣繫安全帶之目的，在於保障自身之生命、身體安全，不
      應僅抱持為應付警方查察，冀圖免受處罰之想法，故扣繫
      安全帶時當以能確實發揮安全帶設計保護功能之方式為之
      ，如此方能快快樂樂出門、平平安安回家。法令所規定扣
      繫安全帶之方式，足以達到安全目的，不依規定扣繫安全
      帶，則無法保護人身安全，是仍應在符合法律規範下合法
      扣繫安全帶，未依規定繫帶尚難認無違規。至於異議人所
      提因孩子身材嬌小，無法依規定繫帶乙節，或可透過乘坐
      自小客車之後座等合法、安全之方式解決，揆諸前揭說明
      ，異議人所有自小客車確於舉發時地，有前座乘客未依規
      定扣繫安全帶之情事，核屬「汽車行駛於道路上，其汽車
      駕駛人或前座乘客未繫安全帶」之違規，異議人為車輛所
      有人，且未告知處罰機關實際之違規人，原處分機關對異
      議人之前揭違規行為，依道路交通管理處罰條例第31第1
      項規定，裁處罰鍰1千5百元，核無不當。本件聲明異議為
      無理由，應予駁回。
據上論斷，應依道路交通案件處理辦法第19條，裁定如主文。
中    華    民    國    95    年    12    月    29    日
                  交通法庭法  官  郭淑珍
以上正本證明與原本無異
如不服本裁定，應於送達後5日內，向本院提出抗告狀。（應附
繕本）
                          書記官  林秀麗
中    華    民    國    95    年    12    月    29    日


司法院資訊處製作；財團法人民間司法改革基金會備份。
